最高法院刑事判決　　　　　　　　　　111年度台上字第944號
上　訴　人　鍾政益
 
 
上列上訴人因偽造有價證券等罪案件，不服臺灣高等法院中華民
國110年10月6日第二審判決（110 年度上訴字第2649號，起訴案
號：臺灣桃園地方檢察署109 年度偵字第7573號），提起上訴，
本院判決如下：
    主  文
上訴駁回。
    理  由
一、按刑事訴訟法第377 條規定，上訴於第三審法院，非以判決
    違背法令為理由，不得為之。是提起第三審上訴，應以原判
    決違背法令為理由，係屬法定要件。如果上訴理由書狀並未
    依據卷內訴訟資料，具體指摘原判決不適用何種法則或如何
    適用不當，或所指摘原判決違法情事，顯與法律規定得為第
    三審上訴理由之違法情形，不相適合時，均應認其上訴為違
    背法律上之程式，予以駁回。
二、本件原判決撤銷第一審關於有罪部分之判決，改判從一重論
    處上訴人鍾政益行使偽造私文書罪刑（另想像競合犯詐欺取
    財未遂罪）、偽造有價證券罪刑（另想像競合犯詐欺得利罪
    ），已載敘所憑之證據及理由。所為論斷，核無悖於論理法
    則與經驗法則，且有卷內證據資料可資覆按。
三、刑之量定，屬為裁判之法院得依職權自由裁量之事項，苟其
    量刑已以行為人之責任為基礎，並斟酌刑法第57條各款所列
    情狀，在法定刑度內，酌量科刑，無顯然失當或違反公平、
    比例及罪刑相當原則者，亦無偏執一端，致明顯失出失入情
    形，不得指為違法。查原判決就上訴人所犯偽造有價證券罪
    部分，以其犯罪情狀有情輕法重之情形，而適用刑法第59條
    予以酌量減輕其刑後，綜合刑法第57條各款規定之科刑事項
    ，審酌所犯各罪之犯罪動機、目的、手段及所生之危害，兼
    衡其智識程度、家庭與經濟狀況等一切情狀，認檢察官提起
    第二審上訴，指摘第一審量刑過輕為有理由，而予撤銷改判
    ，分別量處有期徒刑6月（並諭知易科罰金之折算標準）、2
    年，已兼顧其相關有利與不利之科刑資料，既在罪責原則下
    適法正當行使其刑罰之裁量權，且已敘明其理由，自無違法
    可指。至依刑法第59條酌減其刑與否，本屬法院有權斟酌決
    定，亦屬法院裁判時得依職權裁量之事項，當事人不得以原
    審未依刑法第59條酌減其刑，即指為違背法令。原判決認上
    訴人所犯行使偽造私文書部分之犯罪情狀，並無在客觀上足
    以引起一般同情，而有情輕法重情事，無上開寬典之適用，
    核屬原審量刑職權之適法行使，亦不得執以指摘，俾資為適
    法之第三審上訴理由。至於緩刑之宣告，除應具備刑法第74
    條所定條件外，並須有可認為以暫不執行刑罰為適當之情形
    ，始得為之，此項規定同屬法院裁判時得依職權裁量之事項
    ，當事人不得以原審未諭知緩刑而指為違背法令。上訴意旨
    並未依據卷內證據資料具體指摘原判決如何違背法令，僅稱
    ：伊年輕氣盛，思慮不週，亦知所犯於法難容，但已坦認犯
    行，顯知悔悟，犯後態度良好，前又無同類案件之前科，現
    又有正當工作，應予酌減其刑，並宣告緩刑云云，係就法院
    刑罰裁量權之合法行使，泛言指摘，難謂已符合首揭法定上
    訴要件。
四、綜上，應認本件上訴人之上訴（關於上訴人分別想像競合犯
    詐欺取財未遂及詐欺得利等罪部分，第一審判決皆未為有罪
    之認定，此部分依刑事訴訟法第376條第1項但書規定，得一
    併提起第三審上訴），違背法律上之程式，予以駁回。又本
    件上訴既從程序予以駁回，上訴人另請求本院酌減其刑，並
    從輕量刑及宣告緩刑云云，自均無從審酌，附此敘明。
據上論結，應依刑事訴訟法第395條前段，判決如主文。
中    華    民    國   111    年    2     月    9     日
                  刑事第五庭審判長法  官  吳  信  銘  
                                  法  官  梁  宏  哲  
                                  法  官  沈  揚  仁  
                                  法  官  蔡  廣  昇  
                                  法  官  何  菁  莪  
本件正本證明與原本無異
                                  書記官
中    華    民    國   111    年    2     月    18    日